臺灣高等法院刑事判決　　　　　　　　　　　　　　九十年度上訴字第一二三四號
　　上　訴　人
　　即　被　告　丙○○
　　　　　　　　辛○○
　　　　　　　　甲○○
　　　　　　　　壬○○
　　右二人共同
　　選任辯護人　黃丁風　律師
　　　　　　　　黃雅羚　律師
　　　　　　　　王志哲　律師
右上訴人等因違反懲治走私條例等案件，不服台灣基隆地方法院八十七年度訴字第二
七七號，中華民國八十九年十一月二十八日、八十九年十二月二十九日第一審判決（
起訴案號：台灣基隆地方法院檢察署八十七年度偵字第九０七、九二九、一一三四、
一五０六、一八八七、二六四四號及移送併辦八十七年度偵字第一九六五號），提起
上訴，本院判決如左：
    主  文
原判決關於丙○○、辛○○、甲○○、壬○○部分均撤銷。
丙○○、辛○○共同私運管制物品進口逾公告數額，各處有期徒刑壹年。扣案之大陸
酒鬼酒拾參箱又拾玖瓶沒收。
壬○○公務員包庇走私，處有期徒刑柒年壹月，褫奪公權肆年。
甲○○無罪。
    事  實
一、丙○○曾於民國七十六年間，因走私案件，經台灣基隆地方法院判處有期徒刑七
    月，減為有期徒刑三月十五日，於七十八年二月三日執行完畢（不構成累犯），
    辛○○則曾於八十四年間犯走私罪，經同一法院判處有期徒刑六月，緩刑三年確
    定（不構成累犯），均不知悔改。
二、丙○○於八十六年十二月初，欲自大陸地區私運管制農產品進口，乃找上擔任「
    名鴻鑫」號漁船船長之辛○○，允以船長新台幣（下同）十八萬元、輪機長十三
    萬元、其餘船員九萬元之代價，由辛○○尋覓船員前往大陸地區載貨。辛○○乃
  覓得鄭王欽（受有罪判決確定）擔任輪機長，郭坤輝、鄒德和、潘建源、閻福聚
    （以上四人均受有罪判決確定）擔任船員，丙○○與辛○○等人共同基於直航大
    陸載運私貨進口之犯意聯絡，由辛○○率輪機長以及船員鄭王欽等人，於八十六
    年十二月二十日以捕魚為名，駕駛「名鴻鑫」號漁船，自台北縣萬里鄉野柳漁港
    報關出海，即直航大陸地區福建省琯頭碼頭。翌日抵達後，辛○○即依丙○○指
    示，率同前揭輪機長、船員將大陸地區物品（包括牛肚、香菇、酒鬼酒、魚類、
    畫眉鳥、八哥鳥）一批搬運至船艙藏妥，於八十七年一月下旬農曆春節前駕船返
    回台灣。辛○○等人於船抵台灣附近海域時，獲悉查緝甚緊，乃於八十七年一月
    二十七日折返前揭琯頭碼頭。同月十一日，辛○○再駕船欲回野柳漁港，然於同
    月十二日二十三時許，漁船接近台灣時，辛○○接獲丙○○指示改駛往台北縣萬
    里鄉龜吼漁港，於翌日二時許停靠妥當，並乘安檢人員壬○○包庇走私之際（詳
    如後述），由丙○○在場指使工人及船員將船上部分走私物品以裝有冷凍櫃之貨
    車載往他處，嗣於同日凌晨二時四十五分許，台北縣警察局保安隊龜吼小組警員
    丁○○、李志翔、己○○、戊○○等四人巡邏至港邊，發現「名鴻鑫」號漁船卸
    載貨物可疑，乃上船突檢，乃查獲上情，並陸續共計扣得完稅價格為七十九萬五
    千三百零七元（原審判決誤載為七十九萬五千三百零八元應予更正）之公告管制
    大陸地區產品計牛肚七十六箱又二十七包、香菇絲三十八箱又九十包、酒鬼酒十
    三箱又十九瓶、大陸畫眉鳥三隻、八哥二隻。
三、壬○○自民國八十七年初起任職於台北縣警察局金山分局龜吼派出所警員，並於
    八十七年二月十三日凌晨二時至四時，擔任龜吼漁港之安檢工作，為依法令從事
    公務之人員。同日凌晨一時許，由辛○○率鄭王欽、郭坤輝、鄒德和、潘建源、
    閰福聚等船員，載運逾公告管制數額走私物品之「名鴻鑫號」漁船進港，並於同
    日凌晨二時許停泊靠港接受安全檢查時，壬○○竟未依法進行安檢，亦未續行安
    檢，任由丙○○在場指使工人及船員欲將上開走私物品載往他處。嗣於同日凌晨
    二時四十五分許，台北縣警察局保安隊龜吼小組警員丁○○等四人（已如前述）
    巡邏至港邊，發現「名鴻鑫」號漁船卸載貨物可疑，乃上船突檢，查覺船員工人
    所搬運貨物為走私進口之大陸物品。壬○○見狀，即告知丁○○等人「不要管了
    」等語，以包庇丙○○等人走私犯行，惟丁○○等人不為所動。丁○○等人查獲
    後，返回龜吼派出所（駐地於該所二樓）更換服裝，在場擔任警戒之壬○○趁丁○○等人不在之際，囑辛○○等人將走私物品丟包至鄰船「旭宏十二號」漁船船
    艙藏放。丁○○等人換裝畢再至漁港始將辛○○等人帶進派出所制作筆錄。同日
    十七時許，檢察官接獲檢舉指出該派出所警員包庇走私，乃前往查察，分別在上
    開「名鴻鑫號」、「旭宏十二號」內扣得走私物品而查獲上情。
四、案經基隆市警察局報告、台灣省菸酒公賣局基隆分局函送、檢察官自動檢舉暨台
    北縣警察局金山分局報請台灣士林地方法院檢察署呈請台灣高等法院檢察署檢察
    官核轉台灣基隆地方法院檢察署檢察官偵查起訴及移送併辦。
    理  由
壹、被告丙○○、辛○○部分：
一、訊之上訴人即被告（以下簡稱被告）辛○○固坦承參與右開走私之犯行，惟於本
    院訊問時翻異其於偵查中之供述，對於共同被告丙○○為有利之供詞，辯稱：伊
    被查獲後已兩日未睡覺，當時指認走私幕後之人為丙○○一節，係自己亂講的，
    仍不認識丙○○，亦非丙○○叫伊載走私貨云云。訊據上訴人即被告（以下簡稱
    被告）丙○○則矢口否認有何走私之犯行，並辯稱：伊並未參與本件走私行為，
    亦未去過大陸，且船長是辛○○並非伊，伊當時與伊姊姊在板橋是裕民街一四九
    號餐廳合夥開小吃店，並未在場，而船員郭坤輝於原審並非指認伊，是書記官筆
    錄紀錄錯誤云云。
二、經查：（一）、被告辛○○於警訊中指稱：「是我老板丙○○叫我載的等語」（
    參八十七年度偵字第九０七號偵查卷第四七頁反面），於偵查中則證稱：「（問
    ：這趟是何人雇你出海？）丙○○，（問：丙○○是船主？）他是實際負責人，
    但登記不是他‧‧‧（問：實際進入龜吼港時間﹖）約八十七年二月十三日凌晨
    一時許，當時丙○○帶七、八個人在碼頭等」等語（參同上偵查卷第八九頁反面
    、第九十頁），且辛○○於警訊中指認丙○○之口卡片影本（同偵查卷第五十頁
    ）與本件被告丙○○之人別資料相符，並於原審調查中陳稱：「口卡上之丙○○
    與當庭之丙○○很像」等語。又證人即另案共同被告郭坤輝於原審調查中亦指稱
    ：「是當庭這位丙○○要我們至大陸載貨，我們同莊也有好幾個丙○○」等語（
    參原審刑事卷宗第八十七年七月二十四日筆錄）。參諸被告辛○○、郭坤輝與被
    告丙○○素無仇怨，而被告辛○○則係受被告丙○○僱佣為本件實際參與走私者
    ，以及郭坤輝則與丙○○同為野柳村人士等情，有年籍訊問筆錄可參，應認被告
    丙○○確為本件走私物品之貨主，並有夥同「名鴻鑫號」漁船船長辛○○率船員
    鄭王欽、郭坤輝、鄒德和、潘建源、閻福聚，自大陸地區以該漁船，私運逾公告
    管制數額之物品進口之事實。至於辛○○、郭坤輝嗣於本院調查中翻異初供稱非
    在庭之丙○○僱佣渠等走私，要屬迴護之詞，委無足採。至於證人褚林香證稱：
    丙○○至其開設店中幫忙，有時會回野柳等語；證人林碧雲證稱：不認識丙○○
    等語，均無足資為被告丙○○有利之認定；（二）、右揭直航大陸取得走私物品
    再私運回台等情，業據被告辛○○以及共犯閻福聚、郭坤輝、鄒德和、潘建源於
    警訊、檢察官偵查中及本院調查審理中供稱不諱，互核相符；（三）、被告辛○○於偵查中供稱：當時丙○○帶七、八個人在碼頭等，及二、三部冷凍貨車在現
    場等‧‧‧丙○○叫伊靠在被查獲的那個碼頭。停好後，他帶來的人及我船上的
    船員就一起把貨搬上冷凍車上等語（參八十七年度偵字第九○七號偵查卷第九十
    頁正反面）；同案被告閻福聚於警訊中供稱：金山警方查獲前已載走兩卡車的貨
    等語（同上偵查卷第五八頁反面），於偵查中供承：搬完二卡車的貨，車開走後
    才有便衣出現等語（同上偵查卷第九六頁）；同案被告潘建源於警訊時供稱：共
    成功走私兩輛冷凍櫃私貨（同上偵查卷第六七頁）；同案被告潘建源供稱：有和
    碼頭工人把貨裝上二部冷凍車開走，共花了有一段時間才裝完等語（同上偵查卷
    第九四頁）；證人即警員丁○○於偵查中證稱：當時只知道有卡車剛離開，看到
    一部（車）離開等語（同上偵查卷第一一六頁及反面），於原審調查中復結證稱
    ：一回到駐地，即看到一卡車從港口離去，船艙有船員在作業（原審八十八年四
    月十六日筆錄）等語，顯見本件走私在查獲前已有一部分之私貨裝上卡車運走。
    雖該遭載走之走私物品之名稱、數量因未扣案而無法確認，又雖然被告辛○○於
    警訊時所供之物品種類、數量，前後不一（先稱香姑一百箱、酒鬼酒十箱、牛肚
    五十箱、五隻小鳥，嗣又改稱漁貨二百箱、牛肚五百箱、香姑一千五百箱、入港
    前已丟棄之荀仔花一百六十三箱、酒鬼酒五百箱）（參同上偵查卷第四三頁正面
    、第四八頁正面），此點與證人即同案被告閻福聚於偵查中所供私貨牛肚約五百
    箱、香姑一千箱、漁貨三百箱等語（參同上偵查卷第五五頁正面），與證人即同
    案被告潘建源於偵查中供稱：我們去琯頭共購買牛肚五百箱、酒類（酒鬼酒）五
    百箱、香菇一千五百箱、高山茶四百公斤、雜魚一百箱等語（參同上偵查卷第六
    ○頁正面），以及與證人即同案被告邵德和之證詞（參同上偵查卷第六六頁反面
    、第七一頁反面）均有不同，惟以上開客觀事證，已足認被告等人走私之物品，
    應非僅警方查獲時扣得之走私物品而已；（四）、被告辛○○等人前揭私運之牛
    肚等物品，分別在名鴻鑫號以及旭宏十二號漁船內查獲，有查獲之照片附卷可考
    （八十七年度偵字第九二九號偵查卷第二二至二四頁），而其完稅價格合計七十
    九萬五千三百零七元，有財政部基隆關稅局八十七年五月五日基普緝字第八七一
    ０四一二六號函（同偵查卷第二七頁，完稅價格為五十二萬三千六百七十二元）
    、同月十二日基普緝字第八七一０四三０八號函（八十七年度偵字第一一三四號
    偵查卷第二二頁，完稅價格為二十七萬一千六百三十五元）存卷可查，顯為已逾
    公告管制數額之走私物品。綜上所述，被告丙○○、辛○○二人如事實欄所載之
    犯行堪以認定，應予依法論科。
三、按中華民國船舶非經主管機關許可，不得航行至大陸地區，台灣地區與大陸地區
    人民關係條例第二十八條第一項定有明文。被告辛○○與共犯閻福聚、鄭王欽、
    郭坤輝、鄒德和、潘建源等違反上開規定直航至大陸私運逾公告數額之管制物品
    進口，核渠等所為，均係犯台灣地區與大陸地區人民關係條例第八十條第一項直
    航大陸罪及懲治走私條例第二條第一項走私罪。被告丙○○雖未直航大陸，然既
    與被告辛○○等人互有犯意聯絡及行為分擔，均應論以共同正犯，是其亦犯前揭
    相同二罪名。又台灣地區與大陸地區人民關係條例第八十條第一項直航大陸罪之
    主體雖限於中華民國船舶所有人、營運人、船長、機長或駕駛人，然無此身分、
    特定關係之被告丙○○既與有此船長身分之辛○○共同實施犯罪（包含犯意聯絡
    ），依刑法第三十一條第一項第一項規定，均以共同正犯論。被告辛○○、丙○○二人所犯上開二罪名，有方法結果之牽連關係，應從較重之走私罪處斷。
四、原審認被告丙○○、辛○○罪證明確，予以論罪科刑，固非無見。惟查，被告等
    人走私之物品，已有部分遭被告丙○○雇人載走，非僅查扣之物品而已，原審判
    決事實欄僅認定被告辛○○夥同船員自大陸地區載運之物品為警方查扣之物品，
    與事實不符。被告丙○○上訴意旨，猶執陳詞，否認犯罪，被告辛○○上訴意旨
    則以其欲養家，妻為大陸地區人，無法工作，原審量刑過重云云，執之指摘原判
    決不當，雖均無理由，惟原判決有上開可議之處，自應由本院將被告丙○○、辛○○部分予以撤銷改判。爰審酌被告丙○○、辛○○均曾犯走私罪，素行不端，
    又被告丙○○、辛○○二人主導本件犯罪情節嚴重，直航大陸並私運逾公告數額
    之管制物品進口，數量龐大危害社會經濟秩序非輕，及渠等之犯罪後態度等一切
    情狀，各量處被告丙○○、辛○○有期徒刑一年。又查扣之大陸畫眉鳥二隻、八
    哥二隻己經銷燬，有基隆市政府八十八年九月十八日基府建農字第八九五八七號
    函存卷可參；另牛肚二十七包又七十六箱、香菇絲九十包又三十八箱亦已銷燬，
    有雲林縣農會八十八年九月二十三日雲農牧字第三二五九號函、雲林縣字畜疾病
    防治所八十八年九月十三日雲縣畜防四字第八一八九四號函附卷足稽，均毋庸宣
    告沒收。另大陸酒鬼酒十三箱又十九瓶為共同被告丙○○犯罪所得，且為其所有
    ，依法宣告沒收。
貳、被告壬○○部分
一、訊據上訴人即被告（以下簡稱被告）壬○○固坦承於右揭時間擔任龜吼漁港之安
    檢工作，惟矢口否認有何包庇走私犯行，辯稱：當日凌晨一點多，伊尚未開始值
    班，故並未看見名鴻鑫號漁船靠岸，而伊值班後有聽到船的引擎聲音，但因天色
    很暗，直到該船推開其他漁船靠岸後，伊才知道是名鴻鑫號漁船，當日凌晨二時
    四十五分左右，伊並未向巡邏警員表示不要管名鴻鑫漁船卸載情形，且伊並不知
    道辛○○等人將走私物品丟包至鄰船旭宏十二號漁船藏放，伊確實有檢查該船卸
    載狀況，並無包庇走私云云。
二、經查：（一）、被告壬○○自民國八十七年初起任職於台北縣警察局金山分局龜
    吼派出所警員，並於八十七年二月十三日凌晨二時至四時，擔任龜吼漁港之安檢
    工作，名鴻鑫號漁船靠港後係由其執行檢查勤務，業經被告壬○○供承不諱，核
    與證人即警員曾逸宏於偵查中證稱：「我看到名鴻鑫號靠岸是二月十三日凌晨二
    時十五分」（參八十七年度偵字第九○七號偵查卷第一二三頁反面）、「名鴻鑫
    大約二時多才入港」等語（參原審卷第二冊第六七頁反面）之情節相符，並有台
    北縣警察局金山分局龜吼漁港派出所機漁船進出港登記簿、工作紀錄簿在卷可按
    ，另漁港進出港申請書一紙（參八十七年度偵字第一七四一號偵查卷第三二頁）
    以及名鴻鑫機漁船（含船員）進出港檢查表一份（參原審卷第一冊第二五頁反面
    ）在卷可按，堪認為係依法令從事公務之人員；（二）、名鴻鑫號漁船靠港接受
    檢查時，被告壬○○發現漁船載有走私物品，並未予以查緝，而名鴻鑫號漁船靠
    港後，已經被告丙○○雇人將船上一部分之走私物品載走，已如前述。又本件走
    私案件係由台北縣警察局金山分局保安隊於八十七年二月十三日凌晨二時三十分
    或四十分左右執行其他勤務完畢返回龜吼漁港時查獲上情，亦據證人即該隊警員
    丁○○、己○○、李志翔於偵查中供明在卷（參八十七年度偵字第九○七號偵查
    卷第一一六頁正反面、第一一七頁反面、第一一九頁反面）。又據證人即同案被
    告潘建源於偵查中供稱：有和碼頭工人把貨裝上二部冷凍車載走，安檢的警察只
    是在形式上晃一晃，有個默契，沒有來管（同偵查卷第九四頁），另證人即同案
    被告閻福聚於偵查中供稱：進港時有把私貨交給碼頭的工人裝上車，安檢警員就
    在旁邊看，他都沒有講話（同偵查卷第九五頁反面）等語，另參諸同案被告辛○○於偵查中供稱：當時丙○○帶七、八個人在碼頭等，及二、三部冷凍貨車在現
    場等，當時也有安檢人員來看，但他們只在一旁晃一晃。丙○○叫伊靠在被查獲
    的那個碼頭。停好後，他帶來的人及我船上的船員就一起把貨搬上冷凍車上，當
    時安檢人員（應指被告壬○○）就在一旁逛一逛，當作沒有看到之後就突然跑來
    三位便衣人員，他們自稱是保安隊的人，丙○○他們就散人，伊私下移艙時，安
    檢人員看伊等在搬來搬去，也沒有管，保安隊人員本來有意見，但安檢組人員（
    應指壬○○）跟他們說不要管了等語（同上偵查卷第九十頁正反面）；（三）、
    本件走私扣案之物品除在名鴻鑫號漁船查獲外，尚在停靠隔壁之旭宏十二號漁船
    內查獲，證人即同案被告船員郭坤輝於偵查時經檢察官訊以：查獲後你們又把貨
    移至隔壁的船大約花了多久（時間）？答稱：搬了多久不知道，只是拼命的搬等
    語（同上偵查卷第九二頁），另證人即同案被告船員閻福聚於偵查中供稱：便衣
    和安檢警員在聊天時，安檢警員叫伊等將貨丟過去隔壁船的船艙等語（同偵查卷
    第九六頁）。綜上所述，堪認負責安檢之被告即壬○○，對丙○○、辛○○等人
    運走走私物品放任於先，經同分局保安隊查獲後，被告壬○○猶對保安隊員稱「
    不要管」等詞於後，繼要船員將私貨移置鄰船，以逃避查緝，顯係對走私犯罪加
    以相當保護，以排除其外來之阻力，堪認被告壬○○確有包庇走私之犯行。雖證
    人即保安隊員警丁○○、己○○、李志翔、戊○○於本院訊問時，均證稱被告壬○○並未向其表不要管，亦未聽見或看見名鴻鑫號漁船船長、船員有以丟包方式
    將私貨移至旭宏十二號漁船等語（參本院九十年五月二十一日訊問筆錄），惟被
    告壬○○與上開證人均在現場並負有查緝走私之任務，衡諸常情，彼等有可能於
    本院作證時慮及因為不利於被告之證詞，恐涉及自己之責任，本院衡諸此等有利
    於被告之證詞以及上開船員對於被告不利之證詞，認應以上開船員之供詞為可採
    。又被告壬○○之辯護人以基隆市刑警隊小隊長庚○○於八十七年二月十四日訊
    問郭坤輝時曾問及旭宏十二號並未開啟冷凍系統而裡面的私貨呈冷凍狀態，請求
    予以訊問，惟本院訊之證人庚○○結果，證人證稱：伊並未進入旭宏十二號漁船
    ，無法確認該船當時是否未開啟冷凍系統以及私貨是否呈冷凍狀態，伊做筆錄時
    係在當時得到之訊息以及同事筆錄之記載等語，是此項證據資料，尚不足為被告
    有利之認定。綜上所述，本件事證明確，被告所辯，應係卸責之詞，不足採信，
    其犯行堪以認定，應依法論科。
三、查被告壬○○為台北縣警察局金山分局龜吼派出所警員，負責安檢工作，為依法
    令從事公務之人員，於右揭時地對辛○○等走私犯罪加以相當保護，以排除外來
    阻力，核其所為，係犯懲治走私條例第十條第一項之公務員包庇走私罪。
四、原審以被告壬○○罪證明確，予以論罪科刑，固非無見，惟查：（一）、被告壬○○另所為，尚無積極證據證明另犯有刑法第二百十三條公務員登載不實罪，詳
    如後述。原審判決認被告犯有該罪並認與所犯懲治走私條例第十條第一項之公務
    員包庇走私罪間，具有方法結果之牽連關係，從一重之後者處斷，尚有未合；（
    二）、被告甲○○部分，查無積極證據證明有何公訴人所指之犯行，詳如後敘。
    原審認被告壬○○與甲○○具有共同正犯關係，並據以認事用法，於法不合。被
    告壬○○上訴意旨，仍執陳詞，否認犯罪，執此指摘原判決不當，雖無理由，惟
    原判決有上開可議之處，應由本院將原判決關於被告壬○○部分予以撤銷改判。
    爰審酌被告壬○○素行尚佳，然身為執法公務員卻不知潔身自愛，包庇走私犯罪
    ，有辱官箴，犯罪後猶飾詞諉責，未見悔意，復登載不實文書，掩飾犯行等一切
    情狀，量處如主文第二項所示之刑，並認其所犯之罪有褫奪公權之必要，併予宣
    告褫奪公權四年示懲。
五、公訴意旨另以：被告壬○○於右開時地，向當時台北縣保安隊龜吼小組警員丁○○等人告以「不要管了」等語，以包庇丙○○等人走私犯行，惟丁○○等人不為
    所動，即單獨在職務上所掌管之機漁船進出港登記簿內，虛偽記載「名鴻鑫號」
    漁船係於「八十七年二月十三日凌晨二時十五分進港」之不實內容，足生損害於
    司法警察機關對漁港安檢工作之管理，因認被告壬○○另犯有刑法第二百十三條
    公務員登載不實罪嫌。訊之被告壬○○堅決否認右開犯行，辯稱：名鴻鑫號漁船
    確係伊值班後進港等語。惟按犯罪事實應依證據認定之，無證據不得推定其犯罪
    事實，刑事訴訟法第一百五十四條定有明文。經查，關於「名鴻鑫號」漁船究於
    八十七年二月十三日凌晨何時停靠龜吼漁港之問題，雖有證人即同案被告郭坤輝
    於警訊中供稱：進港時是一點左右等語（八十七年度偵字第九０七號偵查卷第八
    五頁反面），郭坤輝證稱：「大約一點出頭入龜吼港」等語（參原審卷第二冊同
    上卷宗第七二頁正面）；同案被告鄒德和、閻福聚於偵查中經檢察官訊以：確實
    進港時間是八十七年二月十三日凌晨一時進龜吼港？答稱：是的等語（同同上偵
    查卷第九三頁、第九五頁反面），閻福聚於原審訊問時證稱：「（八十七年二月
    十三日）凌晨一點多（入港），港內有另一船在卸貨」等語（參原審刑事卷宗第
    二冊第六九頁反面），鄒德和證稱：「一點多（回龜吼港）」等語（參同上卷宗
    第七一頁反面）；同案被告潘建源於偵查中經檢察官質以：何時回龜吼港？答稱
    ：八十七年二月十三日凌晨一時等語（同上偵查卷第九四頁）；同案被告即主導
    本件走私之船長辛○○於檢察官偵查中供稱：（實際進港時間）約八十七年二月
    十三日凌晨一時許等語（同上偵查卷第九十頁）。惟本院按諸船舶入港與船舶靠
    港後接受檢查，本非一事，參諸卷附漁港現場之照片所示，船舶入港後與船舶靠
    港妥當之時間，確應有所不同，而船舶靠港完畢再由船長或船員將漁船進出港檢
    查表送交安檢人員登記，接受檢查之時間，依常情亦可能與靠港完畢之時有所不
    同，上開證人之證詞既未明白指認一點多之時間為船舶靠港完畢之時間，自未可
    據以認定被告壬○○記載「名鴻鑫號」漁船係於「八十七年二月十三日凌晨二時
    十五分進港」之內容為虛偽不實。況船長辛○○於原審訊問時復改稱為：「凌晨
    二點多靠穩港，當時安檢人員是壬○○，進入港是一點多」（原審卷第一冊第一
    五一頁反面）、「船一點多進港口紅綠燈，港口很小，進入約二點多一些」等語
    （同上卷第二○二頁反面）、「靠港好後，大約凌晨二時多一點左右，這時有一
    個警員來檢查，但並沒有發現有私貨」等語（參原審卷第二冊第八三頁正、反面
    ）、「一點多時進入碼頭紅綠燈，二點才停好船，安檢人員有檢查」等語（參同
    上卷宗第一四九頁反面），於本院訊問時亦堅稱：伊把船靠好後，才將報關簿交
    給安檢人員，大概二點多等語（參本院九十年六月二十二日訊問筆錄第十頁）；
    船員潘建源於原審亦證稱：「進去時是凌晨一點多，停靠好後，已是二點多了」
    等語（參原審卷第一冊第三三九頁正面）。另參諸證人即警員乙○○於本院證稱
    ：「我是（於八十七年二月十二日晚上十時至十二時）擔任港區巡邏的任務‧‧
    ‧（二月十三日凌晨零時至二時）擔任備勤，在派出所待命，主要是維護駐地安
    全‧‧‧我二點後沒有班，就開車回家了‧‧‧我要離開時，港區暗暗的，沒有
    燈光及聲音，我判斷應該沒有漁船卸魚」等語（本院九十年六月二十二日訊問筆
    錄第三頁至第四頁），證人即警員曾逸宏於本院訊問時證稱：「（我是於八十七
    年二月十三日凌晨二時至四時，擔任龜吼派出所值班台勤務）我之前沒有勤務‧
    ‧‧執勤前二小時只知道有鴻利二十六號在卸魚‧‧‧（凌晨二時服勤時鴻利十
    二號已卸完魚，碼頭上沒有清理現場之工人」等語（參本院九十年六月二十二日
    訊問筆錄第七頁至第八頁），另參諸被告壬○○為警員，其既曾向前來查緝之保
    安隊人員要求不要插手取締，即已留有對己不利之明顯證據，則其是否仍有必要
    再偽填名鴻鑫號漁船進港之時間，殊值懷疑，是被告壬○○辯稱：伊並未登載不
    實一節，尚堪採信。此外，復查無其他積極證據證明被告壬○○有何公訴人所指
    之刑法第二百十三條公務員登載不實犯行，應認為此部分不能證明犯罪，惟此部
    分與右開有罪之犯罪事實具有裁判上一罪之關係，爰不另為無罪之例知，附此敘
    明。
參、被告甲○○部分
一、公訴意旨略以：被告甲○○為台北縣警察局金山分局龜吼派出所警員，於八十七
    年二月十三日凌晨零時至二時擔任安檢工作，明知「名鴻鑫號」漁船於同日凌晨
    一時許進港停靠，竟未依規定進行安檢，包庇丙○○等人走私，聽任丙○○在場
    指使工人及船員搬運私貨上冷凍貨車，載走一卡車後，甲○○於同日凌晨二時許
  交班給同一派出所有共同犯意聯絡之警員壬○○，共同包庇丙○○等人走私，因
    認被告甲○○涉有懲治走私條例第十條第一項之包庇走私罪。
二、公訴人認被告甲○○涉有上開罪嫌，係以另案共同被告辛○○、郭坤輝、鄒德和
    、潘建源、顏福聚、吳振明、戊○○等人之供述，為其論據。訊據上訴人即被告
    （以下簡稱被告）甲○○堅詞否認有何包庇走私犯行，並辯稱：伊在執勤當時僅
    有一艘鴻利二十六號漁船正在卸魚，依照規定，伊必須在船上監視卸魚，如有另
    外一艘船入港，則須另找空檔時間再予檢查，伊監視該船卸魚直到一點五十分左
    右，並未看見「名鴻鑫」漁船進港，而伊監視完畢後，即回派出所，並未檢查名
    鴻鑫漁船，伊並無包庇走私云云。經查：（一）、被告甲○○負責執行安檢之時
    間為二月十三日凌晨零時至二時，有台北縣警察局金山分局龜吼漁港派出所工作
    紀錄簿在卷可按；（二）、名鴻鑫號漁船進港時間為凌晨二時以後，業如前述；
    （三）、被告甲○○於下班後（即八十七年二月十三日凌晨二時以後），既不在
    漁港參與名鴻鑫號漁船之檢查或查緝工作，遍查卷附安檢之被告壬○○以及保安
    隊之員警暨走私之船員、船長之筆錄記載，均未明白指稱被告甲○○有何參與包
    庇走私之行為。綜上三點，被告上開辯解，自堪以採信。此外，復查無其他積極
    證據證明被告有何公訴人所指之犯行，應認此部分不能證明犯罪。原審未察，遽
    予論罪科刑，尚有未洽。被告甲○○上訴意旨否認犯罪，指摘原判決不當，為有
    理由，應由本院將此部分判決撤銷改判，另為被告甲○○無罪之諭知，以昭公允
    。
據上論斷，應依刑事訴訟法第三百六十九條第一項前段、第三百六十四條、第二百九
十九條第一項前段、第三百零一條第一項，台灣地區與大陸地區人民關係條例第二十
八條第一項、第八十條第一項，懲治走私條例第二條第一項、第十條第一項、第十一
條，刑法第二十八條、第三十一條第一項、第五十五條、第三十七條第二項、第三十
八條第一項第二款，判決如主文。
本案經檢察官劉斐玲到庭執行職務。
中      華      民      國    九十一    年      一      月     十六     日
                            台灣高等法院刑事第十三庭
                                審判長法  官  蔡    燉
                                      法  官  盧  彥  如
                                      法  官  鄧  振  球
右正本證明與原本無異。
如不服本判決應於收受送達後十日內向本院提出上訴書狀，其未敘述上訴之理由者並
得於提起上訴後十日內向本院補提理由書（均須按他造當事人之人數附繕本）。
                                      書記官  洪  秋  帆
中      華      民      國    九十一    年      一      月     十八     日
附錄：本案論罪科刑法條全文
懲治走私條例第二條第一項
私運管制物品進口、出口逾公告數額者，處七年以下有期徒刑，得併科新台幣二十萬
元以下罰金。
懲治走私條例第十條第一項
公務員、軍人包庇走私者，處無期徒刑或七年以上有期徒刑。
